臺灣新北地方法院刑事判決
110年度易字第998號
公  訴  人  臺灣新北地方檢察署檢察官
被      告  呂建毅




                    (現於法務部○○○○○○○○○○○執行中)
上列被告因妨害自由案件，經檢察官提起公訴（110 年度偵緝字
第2778號），因被告於本院準備程序中為有罪之陳述，本院告知
被告簡式審判程序之旨，並聽取當事人之意見後，經本院裁定進
行簡式審判程序，判決如下：
    主  文
呂建毅犯恐嚇危害安全罪，累犯，處拘役參拾伍日，如易科罰金
，以新臺幣壹仟折算壹日。
    事  實
一、呂建毅於民國109年12月8日16時許，在新北市○○區○○路00號
    神農宮後方公園，因故與王惠美發生口角爭執，適李江進見
    狀出面勸阻，呂建毅竟基於恐嚇之犯意，手持剪刀尖端作勢
    欲攻擊李江進，並接續對其表示「你再講話就會對你不客氣
    ，並會拿剪刀刺你」等語句，以此方式恫嚇李江進，致李江
    進心生畏懼，足生損害於李江進之生命、身體安全。嗣經李
    江進報警處理，始查悉上情。
二、案經李江進訴由新北市政府警察局土城分局報告臺灣新北地
    方檢察署（下稱【新北地檢署】）檢察官偵查起訴。
　　理  由
壹、程序部分
    本案被告呂建毅所犯係死刑、無期徒刑、最輕本刑為3年以
    上有期徒刑以外之罪，亦非屬高等法院管轄之第一審案件，
    其於本院準備程序中就被訴事實為有罪之陳述，經本院告知
    簡式審判程序之旨，並聽取公訴人及被告之意見後，經本院
    依刑事訴訟法第273條之1第1項、第284條之1規定裁定進行
    簡式審判程序，合先敘明。
貳、實體部分
一、認定犯罪事實所憑證據及理由
  ㈠上揭犯罪事實，業據被告於準備、審理程序中坦白承認（見
    本院110 年度易字第998號卷，下稱【易卷】，第77、84頁
    ），核與證人即告訴人李江進、證人即在場之王惠美分別於
    警詢、偵查中之證述大致相符（見新北地檢署110 年度偵字
    第10599號卷，下稱【偵卷】，第6 至7、9至10、24至25頁
    ），並有職務報告在卷可參（見偵卷第12至13頁），綜合上
    開補強證據，足資擔保被告前開任意性自白之上述犯罪情節
    ，具有相當可信性，且核與事實相符，應堪信屬實。
  ㈡綜上，本案事證明確，被告犯行，堪以認定，應予依法論科
    。
二、論罪科刑
  ㈠罪名
    按刑法第305 條之恐嚇罪，所稱以加害生命、身體、自由、
    名譽、財產之事，恐嚇他人者，係指以使人生畏怖心為目的
    ，而通知將加惡害之旨於被害人而言。是恐嚇罪之成立以行
    為人將加害之事實，通知被害人，使其心生畏懼為已足，並
    不以行為人真有加害之意為必要，亦不以事後行為人有去實
    際加害被害人為必要；且被害人是否心生畏懼，乃應本於社
    會客觀經驗法則以為判斷基準。查，被告因不滿遭告訴人勸
    阻其與證人王惠美爭執，竟持剪刀恫嚇告訴人，並對告訴人
    為前開言語，輔以被告於本院準備程序中供稱：我知道我對
    告訴人陳述上開言語會讓告訴人感到恐懼等語（見易卷第77
    頁），綜合觀之，依一般社會常情經驗，即可知該舉止、言
    詞係告訴人倘再為任何言詞陳述，將會遭受不測之意，確屬
    加害告訴人生命、身體，足以使之心生畏懼之惡害通知無訛
    。是核被告所為，係犯刑法第305 條恐嚇危害安全罪。
  ㈡罪數
    按行為人基於單一之犯意，於同時、同地或密切接近之時、
    地實行數行為，而數行為間具有行為局部之同一性，或其行
    為著手實行階段可認為同一者，倘係侵害同一之法益，各行
    為之獨立性極為薄弱，依一般社會健全觀念，在時間差距上
    ，難以強行分開，在刑法評價上，以視為數個舉動之接續施
    行，合為包括之一行為予以評價較為合理者，應論以接續犯
    ，為包括之一罪（最高法院86年度台上字第3295號、108年
    度台上字第1049號判決論旨參照）。被告如事實欄所示時間
    ，持剪刀朝告訴人恫嚇，並對告訴人為前開言語之行為，均
    係基於單一之犯意，於密接之時間、地點實施，侵害同一告
    訴人之身體法益，各行為之獨立性極為薄弱，依一般社會健
    全觀念，在時間差距上難以強行分開，在刑法評價上，以視
    為數個舉動接續施行，合為包括之一行為以評價較為合理，
    屬接續犯，應論以包括之一罪。
  ㈢加重事由
　　被告前因傷害案件，經本院以106年度簡字第5529號判決處
    有期徒刑3月；又因施用第二級毒品案件，經本院以107年度
    簡字第2113號判決處有期徒刑3月，上開二案經本院以107年
    度聲字第3543號裁定應執行有期徒刑5月確定，於109年7月1
    3日徒刑執行完畢而出監，有臺灣高等法院被告前案紀錄表
    在卷可考，其於有期徒刑執行完畢後 5年內故意再犯本案有
    期徒刑以上之罪，為累犯。參照司法院釋字第775號解釋意
    旨，法院應區分行為人所犯情節，裁量是否依刑法第47條第
    1項累犯規定加重其刑，以避免因一律適用累犯加重規定，
    致生行為人所受刑罰超過其所應負擔之罪責，其人身自由因
    此遭受過苛之侵害，而不符憲法罪刑相當原則。本院審酌被
    告前案含傷害案件，罪質部分與本案具屬侵害個人法益，且
    其執行完畢未及一年，即再犯本案犯罪，足徵前開有期徒刑
    執行對被告未生警惕作用，被告對於刑罰之反應力薄弱，如
    加重其刑，尚不至於使「行為人所受的刑罰」超過「其所應
    負擔罪責」，爰依司法院大法官釋字第775號解釋意旨及刑
    法第47條第1項，加重其法定最高及最低度刑。
　㈣量刑
    爰以行為人之責任為基礎，審酌被告前有妨害自由前科，有
    臺灣高等法院被告前案紀錄表在卷可憑，且被告僅因不滿其
    與證人王惠美之爭執遭人阻斷，竟恣以持剪刀作勢攻擊並對
    告訴人為前開威嚇言論等恐嚇手段，令告訴人心生畏懼，所
    為應予非難，惟念其終至本院準備、審理程序時坦承犯行，
    犯後態度尚佳，兼衡其自述為高職肄業之智識程度、入監前
    從事建築工作，每月收入約新臺幣2萬至4萬元，離婚，須扶
    養母親及小孩等家庭、經濟狀況等情（見易卷第85頁），且
    與告訴人達成和解，並徵得告訴人之諒解，有調解筆錄在卷
    可佐（見易卷第71頁），暨審酌本案犯行之犯罪動機、目的
    、手段等一切情狀，量處如主文所示之刑，並諭知易科罰金
    之折算標準，以資懲儆。
三、沒收
　　被告供犯罪所用之剪刀，未經扣案，且不能證明該剪刀尚存
    在，審酌該物品價值不高，且屬日常生活中容易取得之物品
    ，加以沒收或追徵之實益不高，欠缺刑法之重要性，故不宣
    告沒收及追徵。 
據上論斷，應依刑事訴訟法第273 條之1 第1 項、第299 條第1
項前段，判決如主文（本件依刑事判決精簡原則，僅記載程序法
條文）。
本案經檢察官羅雪舫偵查後起訴，經檢察官吳宗光到庭執行公訴
。
中    華    民    國    111   年    1     月    20    日
                  刑事第十三庭  法  官  陳幽蘭
上列正本證明與原本無異。
如不服本判決，應於判決送達後20日內敘明上訴理由，向本院提
出上訴狀 (應附繕本) ，上訴於臺灣高等法院。其未敘述上訴理
由者，應於上訴期間屆滿後20日內向本院補提理由書「切勿逕送
上級法院」。
                                書記官  陳冠云
中    華    民    國   111    年    1     月   20     日
附錄本案論罪科刑法條全文：
中華民國刑法第305 條
以加害生命、身體、自由、名譽、財產之事，恐嚇他人致生危害
於安全者，處2 年以下有期徒刑、拘役或9 千元以下罰金。